【裁判字號】    99,易,243
【裁判日期】    990629
【裁判案由】    竊盜等
【裁判全文】
臺灣基隆地方法院刑事判決               99年度易字第243號
公  訴  人  臺灣基隆地方法院檢察署檢察官
被      告  戊○○
上列被告因竊盜等案件，經檢察官提起公訴（99年度偵字第2203
號、第2396號），因被告於本院準備程序中為有罪之陳述，經本
院裁定以簡式審判程序審理，本院判決如下：
    主  文
戊○○意圖為自己不法所有，而侵占離本人所持有之物，處罰金
新台幣伍仟元，如易服勞役，以新台幣壹仟元折算壹日；又竊盜
，處有期徒刑參月，如易科罰金，以新台幣壹仟元折算壹日；又
竊盜，處有期徒刑貳月，如易科罰金，以新台幣壹仟元折算壹日
；又依法逮捕之人以強暴脫逃，未遂，處有期徒刑伍月，如易科
罰金，以新台幣壹仟元折算壹日，扣案之防身噴霧劑壹瓶沒收。
應執行有期徒刑捌月、罰金新台幣伍仟元，有期徒刑如易科罰金
、罰金如易服勞役，均以新台幣壹仟元折算壹日，扣案之防身噴
霧劑壹瓶沒收。
    事  實
一、戊○○於民國99年4 月20日某時刻，在基隆市○○街某處，
    拾獲庚○○遭竊之車牌號碼P6M-393 號重型機車行車執照（
    前揭機車原停放在基隆市○○○路8 之45號處，機車置物箱
    內有前揭行車執照，而於同年4 月7 日23時50分許發現機車
    連同行車執照均遭竊），其明知該行車執照係脫離他人持有
    之物，竟未送交警察機關處理，意圖為自己不法之所有，將
    之侵占入己。
二、戊○○復意圖為自己不法之所有，於99年4 月30日凌晨4 時
    50分許，在基隆市○○區○○路26號前，以拾獲之機車鑰匙
    1 支（其上刻有a171之文字）竊取丁○○所有車牌號碼LP2-
    423 號重型機車，得手後供己代步使用。旋於同日上午6 時
    許，騎乘該機車至基隆市○○路23巷2 弄1 號己○○承租之
    倉庫，徒手竊取倉庫冰箱內之旗魚1 箱（價值約新臺幣4550
    元）得手，並以前揭竊得之機車載運所竊之魚貨。嗣於同日
    上午6 時30分許，行經基隆市○○區○○路、仁五路口時，
    因其有紅燈左轉之違規而為執行勤務之警員甲○○攔檢，經
    警員發覺該車來源有異且機車鑰匙與電門鎖不符，乃要求戊○○同往警局調查，戊○○明知甲○○、乙○○均係依法執
    行公務之警員，伸手欲取走甲○○手中之駕駛執照及鑰匙，
    未果，即轉身逃逸，甲○○、乙○○見狀即上前追捕，迄戊○○逃至基隆市○○路、仁四路市場之騎樓處，因撞到攤販
    而跌倒在地，甲○○、乙○○即上前將戊○○壓制在地，並
    將戊○○雙手押在後方而依法逮捕之，戊○○竟基於傷害人
    身體以圖脫逃之犯意，以手肘頂撞甲○○、乙○○之胸、腹
    部，而極力反抗，並自身上取出防身噴霧劑朝甲○○、乙○○之臉部噴灑，幸經甲○○、乙○○當場合力制服，始未脫
    逃得逞，甲○○因而受有手磨損或擦傷、手指磨損或擦傷、
    髖、大腿、小腿及踝磨損或擦傷等傷害，乙○○則受有雙手
    多處擦傷之傷害（傷害部分均未據告訴），並扣得鑰匙1支
    （其上刻有a171之文字）、其所有之防身噴霧劑1 瓶，再自
    其身上查獲庚○○遭竊之車牌號碼P6M-393 號機車行車執照
    ，因而循線查獲上情。
三、案經基隆市警察局第一分局報請臺灣基隆地方法院檢察署檢
    察官偵查起訴。
    理  由
一、被告所犯者，非為死刑、無期徒刑、最輕本刑為3 年以上有
    期徒刑之罪或高等法院管轄之第一審案件，其於準備程序進
    行中，先就被訴事實為有罪之陳述，經告知其簡式判程序之
    旨，並聽取公訴人、被告之意見後，本院依刑事訴訟法第28
    4 條之1 、第273 條之1 第1 項之規定，裁定依簡式判程序
    進行審理，合先敘明。
二、上揭事實，業據被告戊○○於警詢、偵查及本院審理時坦承
    在卷，核與被害人丁○○於警詢、被害人庚○○、己○○於
    警詢、偵查及證人甲○○、乙○○於偵查中證述情節相符，
    並有卷附基隆市警察局贓物認領保管單、車牌號碼LP2- 423
    號行車執照影本、車牌號碼P6M-393 號行車執照影本、基隆
    市警察局車輛尋獲電腦輸入單、失車- 唯讀案件基本資料、
    衛生署基隆醫院診斷證明書2 紙、漁會會長出具之代保管單
    、被告竊取之機車、旗魚、警員受傷、被告受傷及現場等照
    片、贓物認領保管單1 紙、扣案防身噴霧劑1 瓶及鑰匙1 支
    （其上刻有a171之文字）等足資佐證，足認被告上開自白與
    事實相符，可以採信。綜上所陳，本案事證明確，被告犯行
    洵堪認定，應依法論科。
三、核被告所為，係犯刑法第337 條侵占離本人所持有之物罪、
    同法第320 條第1 項之竊盜罪（竊取機車、旗魚部分，各1
    罪）、同法第161 條第4 項、第2 項之暴行脫逃未遂罪。被
    告雖已著手於脫逃行為之實施，然未至脫離公權力監督範圍
    之結果，為未遂犯，應刑法第25條第2 項之規定，減輕其刑
    。又刑法第161 條第2 項以強暴脅迫脫逃之罪，為同法第13
    5 條妨害公務罪之特別規定，自應逕依第161 條第2 項論科
    ，無適用第135 條之餘地（最高法院49年度臺上字第517 號
    判例參照）。被告所犯上開4 罪，犯意各別，行為互殊，應
    分論併罰。爰審酌被告犯罪動機、犯罪手法、犯罪目的、犯
    罪所得財物價值，為警逮捕時為圖脫逃而對依法執行職務之
    警員施暴，致警員甲○○、乙○○受傷，影響社會秩序及公
    權力之執行甚鉅，然於犯後尚能坦承犯行之態度等一切情狀
    ，分別量處如主文所示之刑，有期徒刑部分併依刑法第51條
    第5 款規定定其應執行之刑，併與罰金部分，分別諭知易科
    罰金及易服勞役折算標準。扣案之防身噴霧劑1 瓶，為被告
    所有供犯罪所用之物，業據其於本院審理時供明在卷，爰依
    刑法第38條笫1 項第2 款規定宣告沒收。至扣案鑰匙1 支（
    其上刻有a171之文字），雖為被告供犯本案所用之物，惟被
    告於偵查及本院審理時供稱係於路旁所拾獲，非其所有等語
    ，爰不予宣告沒收。
據上論斷，應依刑事訴訟法第273 條之1 第1 項、第284 條之1
、第299 條第1 項前段，刑法第337 條、第320 條第1 項、第16
1 條第2 項、第4 項、第25條第2 項、第51條第5 款、第41條第
1 項前段、第42條第3 項、第38條第1 項第2 款，刑法施行法第
1 條之1 ，判決如主文。
本案經檢察官丙○○到庭執行職務。
中    華    民    國    99    年    6    月    29     日
                  刑事第二庭法  官  黃梅淑
以上正本證明與原本無異。
如不服本判決應於收受送達後10日內向本院提出上訴書狀，並應
敘述具體理由；其未敘述上訴理由者，應於上訴期間屆滿後20日
內向本院補提理由書(均須按他造當事人之人數附繕本)「切勿逕
送上級法院」。
中    華    民    國    99    年    6    月    29     日
                            書記官  丁妍君
附錄本案論罪科刑法條：
中華民國刑法第161條
（脫逃罪）
依法逮捕、拘禁之人脫逃者，處 1 年以下有期徒刑。
損壞拘禁處所械具或以強暴脅迫犯前項之罪者，處5 年以下有期
徒刑。
聚眾以強暴脅迫犯第1 項之罪者，在場助勢之人，處3 年以上10
年以下有期徒刑。首謀及下手實施強暴脅迫者，處5 年以上有期
徒刑。
前三項之未遂犯，罰之。
中華民國刑法第320條第1項
（普通竊盜罪罪）
意圖為自己或第三人不法之所有，而竊取他人之動產者，為竊盜
罪，處5  年以下有期徒刑、拘役或 5 百元以下罰金。
中華民國刑法第337條
（侵占遺失物罪）
意圖為自己或第三人不法之所有，而侵占遺失物、漂流物或其他
離本人所持有之物者，處 5 百元以下罰金。

司法院資訊處製作；財團法人民間司法改革基金會備份。
